臺灣高等法院民事裁定
111年度抗字第1373號
抗  告  人  曾漢鈐即曾漢鈐建築師事務所

上列抗告人因清償債務強制執行事件，聲明異議，對於中華民國
111年9月26日臺灣桃園地方法院111年度執事聲字第79號所為裁
定提起抗告，本院裁定如下： 
    主  文
原裁定及原法院司法事務官於民國一一一年七月八日所為一一一
年度司執字第二一二三七號裁定均廢棄。
    理  由
一、異議及抗告意旨略以：伊前受原法院囑託，鑑估原法院111
    年度司執字第21237號強制執行事件（下稱系爭執行事件）
    所查封不動產（下稱系爭不動產）之價格，然因疫情嚴峻、
    系爭不動產含雙車位鑑估不易等因素，致鑑定作業延宕，伊
    已向原法院表示鑑定作業需相當時日，並於民國111年7月20
    日提出鑑定報告（下稱系爭鑑定報告），應無「不陳明拒絕
    之原因、事實而拒絕鑑定」之情事。另伊亦於同年月28日退
    還新臺幣（下同）5,230元鑑定費用予系爭執行事件之債權
    人，原法院司法事務官（下稱司事官）於同年月8日以111年
    度司執字第21237號裁定處罰鍰3萬元（下稱原處分），及原
    法院以原裁定駁回伊之異議，均有違誤。爰提起抗告，聲明
    廢棄原處分及原裁定等語。
二、按證人不陳明拒絕之原因、事實而拒絕證言，或以拒絕為不
    當之裁定已確定而仍拒絕證言者，法院得以裁定處3萬元以
    下罰鍰；鑑定，除本目別有規定外，準用關於人證之規定，
    民事訴訟法第311條、第324條分別定有明文。又依強制執行
    法第30條之1之規定，上開規定於強制執行程序亦有準用。
三、經查：
　㈠本件債權人前執110年度司促字第36168號支付命令暨其確定
    證明書為執行名義聲請強制執行，經系爭執行事件受理在案
    ，原法院於111年3月7日囑託抗告人鑑定系爭不動產之價格
    ，債權人並於同年月16日向抗告人繳納鑑定費用，原法院於
    111年3月7日通知抗告人應於同年月29日派員鑑定系爭不動
    產，並於111年5月9日函請抗告人於文到5日內回覆鑑定結果
    ，抗告人於111年6月1日接獲原法院來電後，表示會儘快處
    理，原法院再於111年6月21日函請抗告人於文到7日內回覆
    鑑定結果，抗告人於111年6月24日收受該函文而未於期限內
    回覆等情，有民事強制執行暨行使抵押權聲請狀、支付命令
    暨其確定證明書、原法院民事執行處函、新光銀行國內匯款
    申請書、收據、送達證書及強制執行進行單等件為證，經本
    院依職權調取系爭執行事件卷宗核閱無訛，固堪認定。
　㈡抗告人雖有未於鑑定期日到場，及逾期未回覆鑑定結果之情
    事，然抗告人於原法院囑託鑑定期間，接獲原法院電話通知
    時，業向原法院表示會儘快處理，而無為拒絕鑑定之表示。
    復觀諸其於111年7月20日向原法院提出之系爭鑑定報告所附
    資料，抗告人於111年3月16日列印系爭不動產土地、建物登
    記第二類謄本、地籍圖及桃園縣桃園地政事務所建物測量成
    果圖，並於111年3月22日拍攝勘估標的物現況照片（見原審
    卷第21、36至45、32至34頁），益見抗告人於111年3月間受
    原法院囑託鑑定系爭不動產價格後，即有進行鑑定作業，核
    無民事訴訟法第314條準用311條規定所指「拒絕鑑定」之情
    形。從而，原法院司事官以抗告人「不陳明拒絕之原因、事
    實而拒絕鑑定」為由，以原處分對抗告人處罰鍰3萬元，及
    原裁定以相同理由駁回抗告人之異議，均有未洽。抗告意旨
    指摘原裁定及原處分不當，聲明廢棄，為有理由，爰由本院
    將原裁定及原處分廢棄。
四、據上論結，本件抗告為有理由，爰裁定如主文。
中　　華　　民　　國　　111 　年　　10　　月　　31　　日
                  民事第十八庭  
                      審判長法  官  管靜怡
                            法  官  林政佑
                            法  官  陳  瑜

正本係照原本作成。
本裁定除以適用法規顯有錯誤為理由外，不得再抗告。如提起再
抗告，應於收受送達後10日內委任律師為代理人向本院提出再抗
告狀。並繳納再抗告費新臺幣１千元。
中　　華　　民　　國　　111 　年　　11　　月　　1 　　日

　　　　　　　　　　　　　　書記官  江怡萱